臺灣高等法院臺中分院刑事判決　　　　96年度上訴字第2217號
上　訴　人
即　被　告　乙○
上列上訴人因違反廢棄物清理法案件，不服臺灣苗栗地方法院96
年度訴字第165號中華民國96年6月20日第一審判決（起訴案號：
臺灣苗栗地方法院檢察署95年度偵字第3148號），提起上訴，本
院判決如下：
    主    文
原判決撤銷。
乙○未經主管機關許可，提供土地回填廢棄物，累犯，處有期徒
刑壹年貳月，減為有期徒刑柒月。
    事    實
一、乙○前因竊佔案件，經臺灣苗栗地方法院判處有期徒刑 5月
    確定，甫於民國94年5月6日易科罰金執行完畢。緣乙○曾於
    89年 2月間，利用整地之便，竊佔坐落苗栗縣通霄鎮○○○
    段 670地號屬財政部國有財產局管理之國有土地面積約1623
    平方公尺，搭建鐵皮屋、開挖魚池、舖設水泥地，供己使用
    ，經臺灣苗栗地方法院依竊佔罪判處有期徒刑 5月確定，並
    經國有財產局發文命其回復上開土地原狀，乙○利用此機會
    ，明知未經主管機關之許可，不得提供土地回填廢棄物，竟
    基於違反廢棄物清理法之犯意，於95年 4月間某日，向羅清
    松（經原審判處有期徒刑1年2月，緩刑3年確定)稱其可無償
    提供上開欲回復原狀之國有土地，及隔鄰由乙○管理使用坐
    落苗栗縣通霄鎮○○○段669-1地號土地(所有權人為乙○之
    祖先陳穆河)，供羅清松回填建築廢棄物，羅清松即分別於9
    5年4月底某日及95年5月8日指示不詳姓名、年籍之成年人，
    以車輛載運建築廢棄物傾倒在上開兩筆土地，其範圍及面積
    分別如附圖編號670(2)所示 30.23平方公尺及編號669-1(2)所
    示247.96平方公尺。嗣95年5月11日羅清松駕駛車牌LU-7622
    號自小客車，帶領范正祥所駕駛車牌UT-003號曳引車至現場
    （未裝載廢棄物），指示其日後可將廢棄物載至該處傾倒，
    適警據報到場取締，因而循線查獲上情。
二、案經苗栗縣警察局通霄分局報告臺灣苗栗地方法院檢察署檢
    察官偵查起訴。
    理    由
一、證據能力方面：
  (一)證人羅清松、范正祥、鄭國源之警詢證言固屬被告以外之
      人於審判外之陳述，然本案當事人於本院調查證據時，就
      該等證言之證據能力並未聲明異議，依刑事訴訟法第 159
      條之5第2項規定，視為有同條第 1項之同意，且本院審酌
      上開警詢筆錄作成時之情況，並無證明力過低或違法取得
      之情形，應屬適當，依刑事訴訟法第159條之5第 2項規定
      ，均有證據能力，自得作為證據。
  (二)證人羅清松、范正祥、鄭國源於偵查中經具結之證言，按
      卷內資料查無顯不可信之情形，依刑事訴訟法第159條之1
      第2項規定，亦認有證據能力，當得作為證據。
二、訊據上訴人即被告乙○坦承有告訴羅清松可以將廢棄物倒在
    如附圖編號670(2)、669-1(2)所示土地，惟矢口否認有何未經
    許可提供土地堆置廢棄物之犯行，辯稱：土地並非伊所有，
    其無權讓羅清松去傾倒，如羅清松要傾倒廢棄物，應經地主
    同意或依合法程序申請，其僅隨口說說而已云云。經查：
  (一)上開犯罪事實，業據被告乙○於原審坦承不諱，並供稱：
      國有財產局有發文給我，叫我回填，我才敢跟羅清松講起
      訴書所記載的土地可以倒建築的廢料，羅清松去倒的就是
      建築的廢棄物，裡面有垃圾、磚頭等廢棄物等語（見原審
      本院卷第71頁）；於本院亦供述：我因為竊佔被判刑，主
      管機關命我回填，羅清松說他有廢棄物要傾倒，問我有無
      地方可以倒，我說那塊地要強制回填，所以他就去傾倒等
      語（見本院卷第26頁），核與證人即同案被告羅清松、曳
      引車司機范正祥、通霄鎮公所清潔隊稽查員鄭國源等人於
      警詢、偵查中證述之情節大致相符（見95年度偵字第3148
      號偵查卷第18至24、31至33、56至59頁），並有土地登記
      第二類謄本、地籍圖謄本、電話通聯紀錄、履勘現場筆錄
      、苗栗縣通霄地政事務所95年10月20日通地二字第095000
      7185號函暨檢附之土地複丈結果通知書、成果圖、地籍參
      考圖及苗栗縣通霄地政事務所95年11月20日通地一字第09
      50007660號函暨檢附之通霄鎮○○○段669-1及670地號土
      地登記公務用謄本各 1份、現場履勘照片共13張、臺灣苗
      栗地方法院檢察署92年度偵字第2260號檢察官聲請簡易判
      決處刑書、臺灣苗栗地方法院 93年度苗簡字第237號判決
      書各1份在卷可證（見同上偵查卷第9至10、25至29、55至
      59、68至69、71至74、77至79、92至94頁）。又現場傾倒
      之物品有磚塊、水泥塊、泡棉、保麗龍等物，業據檢察官
      到場勘驗明確，載明履勘現場筆錄可稽（見同上偵查卷第
      55頁），且依現場照片所示（見同上偵查卷25頁），尚有
      木塊、塑膠等碎片雜物，且與磚塊、水池塊、泡棉、保麗
      龍等混雜，難以分離，顯非屬建築物拆除工程施工所產生
      之剩餘泥、土、砂、石、磚、瓦、混凝土塊等可供再利用
      之營建剩餘土石方，足見現場所傾倒之物品確係廢棄物無
      疑。
  (二)按廢棄物清理法第46條第1項第3款所稱「未經主管機關許
      可，提供土地堆置廢棄物者」，依其文義以觀，固係以提
      供土地者為處罰對象，然該條款所欲規範者應在於未經主
      管機關許可，提供土地堆置廢棄物之行為，而非側重於土
      地為何人所有、是否有權使用，亦不問提供土地係供自己
      或他人堆置廢棄物。是凡以自己所有之土地，或有權使用
      （如借用、租用等）、無權占用之他人土地，以供自己或
      他人堆置廢棄物之行為，均有上開條款之適用，非謂該條
      款僅規定處罰提供自己之土地供他人堆置廢棄物而言，否
      則任意提供非屬自己或無權使用之土地供自己或他人堆置
      廢棄物，造成污染，卻無法處罰，顯失衡平，當非該法為
      改善環境衛生，維護國民健康之立法目的（最高法院95年
      度台上字第3325號判決要旨參照）。本件被告係因竊佔土
      地，開挖魚池，經主管機關命其回復原狀，則被告自應回
      填與原挖走相類之土石，不料被告明知羅清松所傾倒者係
      廢棄物，為履行其回復原狀之義務，才向羅清松說如附圖
      編號670(2)、669-1(2)所示土地可以倒建築的廢料，顯見被
      告確有提供該等土地回填廢棄物之主觀犯意及客觀行為，
      不因其非上開土地之所有權人即可免責。又依被告前揭供
      述，可知其向羅清松表示該等土地可以傾倒廢棄物，目的
      在履行其自己所應負回復原狀之義務，顯無令羅清松應先
      徵得地主同意或依合法程序申請，自非毫無用意之隨口說
      說所可比擬，益見被告主觀上確有提供土地回填廢棄物之
      犯意。
  (三)綜上所述，被告提供土地回填廢棄物之犯罪事證已臻明確
      ，所辯乃畏罪卸責之詞，無可採信，其犯行洵堪定，應依
      法論罪科刑。
三、被告行為後，94年2月2日修正公布之刑法，業於95年7月1日
    施行，應依刑法第2條第1項之規定比較應適用之法律如下：
  (一)論罪量刑之比較原則：應就罪刑有關之共犯、未遂犯、想
      像競合犯、牽連犯、連續犯、結合犯、以及各種加重原因
      （如累犯加重等）、各種減輕原因（如自首減輕等）暨其
      他法定加減原因（如身分加減）與加減例等一切情形，綜
      其全部罪刑之結果而為比較(最高法院95年第8次刑事庭會
      議決議參照）。
  (二)修正刑法第33條第 5款規定：「罰金：新臺幣一千元以上
      ，以百元計算之」，經比較修正前刑法第33條第 5款、罰
      金罰鍰提高標準條例第 1條前段、現行法規所定貨幣單位
      折算新臺幣標準第 2條等規定之適用結果，有關廢棄物清
      理法第46條第 1項所規定法定刑罰金部分之最低額，於修
      正前為銀元10元即新臺幣30元；修正後則為新臺幣1000元
      ，是此部分當以修正前之法律較有利於行為人。
  (三)修正刑法第47條第 1項規定：「受徒刑之執行完畢，或一
      部之執行而赦免後，五年以內『故意』再犯有期徒刑以上
      之罪者，為累犯」，則再犯之罪如為「過失犯」，即不構
      成累犯。然修正前刑法第47條之規定，過失犯亦可論處累
      犯，自以修正後之法律較有利於行為人。
  (四)本件被告係故意犯，無論依修正前、後之規定，均應論以
      累犯，是綜合以上比較結果，修正之法律未較有利於行為
      人，有關罪刑自應全部適用修正前之法律。
四、核被告所為，係犯廢棄物清理法第46條第1項第3款之未經主
    管機關許可，提供土地回填廢棄物罪。又被告前因竊佔案件
    ，經臺灣苗栗地方法院判處有期徒刑 5月確定，於94年5月6
    日易科罰金執行完畢，有臺灣高等法院被告前案紀錄表在卷
    可按，其於有期徒刑執行完畢後，5 年內再犯本案有期徒刑
    以上之罪，為累犯，應依修正前刑法第47條規定加重其刑。
五、原審認被告之罪證明確，予以論罪科刑，固非無見，惟中華
    民國九十六年罪犯減刑條例業於96年 7月16日施行，被告之
    罪刑合於減刑條件，原審未及適用該減刑條例諭知減刑，尚
    有未合。被告上訴意旨否認犯罪指摘原判決不當，固無理由
    ，惟原審判決既有上開未及適用法律之瑕疵，即屬無可維持
    ，應由本院予以撤銷改判。爰審酌被告之行為已對環境造成
    潛在影響，惟犯後業將上開土地之廢棄物清除，並應允會再
    向苗栗縣政府申請回復事宜，有財政部國有財產局臺灣中區
    辦事處會勘紀錄暨照片各1紙可資佐證(見原審卷第75至76頁
    ），已使損害降至最低，再參酌被告之生活狀況、品行、智
    識程度等一切情狀，從輕量處如主文第 2項所示之刑，以示
    懲儆。又被告犯罪之時間在96年 4月24日以前，無中華民國
    九十六年罪犯減刑條例第3條第1項所定不予減刑之情形，合
    於減刑條件，爰併為諭知減得之刑。
六、據上論斷，應依刑事訴訟法第369條第 1項前段、第364條、
    第299條第1項前段，廢棄物清理法第46條第1項第3款，刑法
    第11條、第2條第1項前段、修正前刑法第47條，中華民國九
    十六年罪犯減刑條例第2條第1項第3款、第7條，判決如主文
    。
本案經檢察官甲○○到庭執行職務。
中　　華　　民　　國　　96　　年　　10　　月　　31　　日
            刑事第六庭    審判長法　官  李  文  雄
                                法　官  林  靜  芬
                                法　官  張  恩  賜
上列正本證明與原本無異。
如不服本判決應於收受本判決後10日內向本院提出上訴書狀，其
未敘述上訴理由者，並得於提起上訴後10日內向本院補提理由書
狀（均須按他造當事人之人數附繕本）「切勿逕送上級法院」。
                                書記官  陳　如　慧
中　　華　　民　　國　　96　　年　　11　　月　　1 　　日
附錄論罪科刑法條
廢棄物清理法第46條：
有下列情形之一者，處一年以上五年以下有期徒刑，得併科新臺
幣三百萬元以下罰金：
一、任意棄置有害事業廢棄物。
二、事業負責人或相關人員未依本法規定之方式貯存、清除、處
    理或再利用廢棄物，致污染環境。
三、未經主管機關許可，提供土地回填、堆置廢棄物。
四、未依第四十一條第一項規定領有廢棄物清除、處理許可文件
    ，從事廢棄物貯存、清除、處理，或未依廢棄物清除、處理
    許可文件內容貯存、清除、處理廢棄物。
五、執行機關之人員委託未取得許可文件之業者，清除、處理一
    般廢棄物者；或明知受託人非法清除、處理而仍委託。
六、公民營廢棄物處理機構負責人或相關人員、或執行機關之人
    員未處理廢棄物，開具虛偽證明。
